臺灣高等法院臺南分院刑事判決
109年度交上易字第709號
上  訴  人  臺灣嘉義地方檢察署檢察官
上  訴  人  
即  被  告  洪水池


選任辯護人  林炎昇律師
上列上訴人因被告過失致重傷害案件，不服臺灣嘉義地方法院10
9年度交易字第215號中華民國109年9月24日第一審判決（起訴案
號：臺灣嘉義地方檢察署109年度偵字第4802號），提起上訴，
本院判決如下：
    主  文
原判決撤銷。
洪水池犯過失致重傷罪，處有期徒刑陸月，如易科罰金，以新臺
幣壹仟元折算壹日，緩刑貳年。
    事  實
一、洪水池於民國108年12月13日下午，駕駛車號000-00號自用
    大貨車，沿嘉義市○○路0段由南往北方向行駛於外側快車道
    ，於同日下午2時7分許，行經該路○○○○下之交岔路口前，原
    應注意變換車道時，應禮讓直行車先行，並注意安全距離，
    而依當時天候為晴天、日間自然光線，柏油路面乾燥、無缺
    陷，無障礙物且視距良好，並無不能注意之情事，竟疏未注
    意及此，貿然往右偏行變換車道欲右轉，適江婷偉騎乘車號
    000-0000號普通重型機車，沿同向右側機慢車優先道行駛在
    旁，見狀閃避不及，江婷偉所騎乘機車之左側把手因而遭洪
    水池所駕駛自用大貨車之右側車斗擦撞，致江婷偉人、車倒
    地，而受有第3腰椎骨折合併下肢癱瘓、左側髂骨骨折、左
    腰及左大腿摩擦熱灼傷、肛門潰瘍出血、肺挫傷合併雙側氣
    胸及左側皮下氣腫，經送醫治療後，下肢仍癱瘓無力，無法
    自行走動，縱經持續治療，要完全復原在醫療上目前確有其
    困難，已達於身體一肢以上之機能嚴重減損之重傷害程度。
二、案經江婷偉訴由臺灣嘉義地方檢察署檢察官偵查起訴。
    理    由
一、被告於上開時地駕駛自用大貨車，撞及騎乘機車之告訴人，
    致告訴人受有第3腰椎骨折合併下肢癱瘓、左側髂骨骨折、
    左腰及左大腿摩擦熱灼傷、肛門潰瘍出血、肺挫傷合併雙側
    氣胸及左側皮下氣腫，經送醫治療後，下肢仍癱瘓無力無法
    自行走動，縱經持續治療，要完全復原在醫療上目前確有其
    困難，已達於身體一肢以上之機能嚴重減損之重傷害等節，
    業據被告於警詢、偵查及審理時自陳在卷（見他字卷第35、
    50頁，原審卷第65頁、本院卷第80頁），核與證人即告訴人
    於警詢時之供證情節大致相符（見他字卷第33頁），復有道
    路交通事故現場圖、道路交通事故調查報告表㈠、㈡、長庚醫
    療財團法人嘉義長庚紀念醫院診斷證明書及函文、現場蒐證
    照片附卷可稽（見他字卷第11、27、29、31、67頁、原審卷
    第69至85頁），是被告駕車右轉不當撞及告訴人以致告訴人
    受有重傷之事實，堪以認定。
二、按「變換車道時，應讓直行車先行，並注意安全距離。」「
    汽車行駛至交岔路口，轉彎車應讓直行車先行。」道路交通
    安全規則第98條第1項第6款、第102條第1項第7款分別定有
    明文。依告訴人於警詢時證稱：「車禍事故發生前，被告之
    自用大貨車在我左邊，但被告之自用大貨車突然向右偏移，
    導致被告之自用大貨車右側車斗與我機車的左側手把發生碰
    撞」等語（見他卷第33頁），核與被告於警詢時自承：「車
    禍事故發生前，我駕駛自用大貨車在右偏變換車道之際，我
    的自用大貨車右後車身與告訴人所騎乘之機車不明處發生碰
    撞」等情相符（見他卷第35頁），可見被告係右轉彎時與直
    行之告訴人機車發生碰撞無誤，則被告於變換車道右轉彎時
    未讓直行車先行，顯有違上開道路交通安全規則而未盡注意
    義務至明。又依上開道路交通事故調查報告表㈠之記載及現
    場照片所示，本案事故發生時天候為晴天、日間自然光線，
    柏油路面乾燥、無缺陷，無障礙物且視距良好，並無不能注
    意之情事，被告變換車道右轉彎時，若稍加注意即可避免本
    件車禍之發生，竟未注意右後方之人車狀況，貿然變換車道
    右轉彎以致肇事致人受傷，即有應注意能注意而不注意之過
    失責任至明，況本案經送鑑定及覆議結果，均為「一、洪水
    池駕駛自用大貨車，行經劃有快慢車道分隔線之直路路段，
    往右變換車道欲右轉時，未讓右側慢車道車輛先行並注意安
    全距離，為肇事原因。二、江婷偉駕駛普通重型機車，無肇
    事因素。」等語，此有嘉義區監理所車輛行車事故鑑定會鑑
    定意見書（見他字卷第65頁）及交通部公路總局車輛行車事
    故鑑定覆議會覆議意見書在卷可考（見原審卷第44頁），益
    證被告確有過失責任無誤。又被害人確係因本案車禍事故而
    受有上揭重傷害，是被告之過失行為與被害人上揭重傷害結
    果間，具有相當因果關係。綜上所述，本案事證已臻明確，
    被告之犯行，洵堪認定，應依法論科。
三、核被告所為，係犯刑法第284條後段之過失致重傷害罪。被
    告為28年3月20日生，行為時為已滿80歲之人，有其年籍資
    料可查，爰依刑法第18條第3項規定，減輕其刑；又被告於
    肇事後，於有偵查權之機關或公務員發覺犯罪前，留在現場
    ，並向到場處理之警員承認其為肇事者乙節，有嘉義市政府
    警察局道路交通事故肇事人自首情形紀錄表存卷可憑（見他
    字卷第37頁），其事後未逃避偵、審程序，符合自首之要件
    ，爰依刑法第62條前段規定，減輕其刑，其有2種刑之減輕
    事由，應遞減之。
四、原審以被告罪證明確予以論罪科刑，固非無見。惟查，⑴被
    告行為時已滿80歲，已如上述，原審未予減刑，亦未說明不
    予減刑之理由，即有未合。⑵被告於本院審理時已與告訴人
    成立和解，有和解書可按，此為有利於被告之量刑因子，原
    審未及審酌，亦有未合。本案檢察官以原審量刑過輕為由，
    提起上訴，為無理由，然被告以上開理由提起上訴指摘原判
    決量刑過重，則為有理由，則原審判決應屬不能維持，應由
    本院加以撤銷改判。茲以行為人之責任為基礎，審酌被告於
    62年間曾有違反票據法之紀錄，有前案紀錄表存卷可佐；其
    為本案之肇事原因，告訴人則無肇事因素；被告之過失造成
    告訴人之傷害犗度、其自陳未受有學校教育、喪偶、目前從
    事貨運業、有子女，於本院審理時已坦承犯行，尚有悔意，
    且於本院已與告訴人達成和解，告訴人亦具狀說明：「與被
    告達成和解，請求撤回上訴」（見本院卷第29頁的刑事撤回
    上訴狀）等一切情狀，量處如主文第2項所示之刑，並諭知
    易科罰金之折算標準。
五、末查，被告最近5年未曾犯罪，此有其前科紀錄可稽，其因
    一時過失而犯罪，經此刑之宣告，應知所警惕而無再犯之虞
    ，且其年紀已大，又與告訴人以新台幣260萬元成立和解，
    且已如數給付，有匯款單據可稽（見本院卷71、73頁），是
    本院認其所受之宣告刑以暫不執行為適當，爰併宣告緩刑2
    年，以啟自新。　
據上論結，應依刑事訴訟法第369條第1項前段、第364條、第299
條第1項前段，判決如主文。
本案經檢察官江炳勳提起公訴，檢察官陳昱奉提起上訴，檢察官
曾昭愷到庭執行職務。
中　　華　　民　　國　　110 　年　　1 　　月　　28　　日
                  刑事第五庭    審判長法　官  黃國永
                                      法　官  蔡川富
                                      法　官  翁世容
以上正本證明與原本無異。
不得上訴。
　　　　　　　　　　　　　　　　　　　書記官  歐貞妙
中　　華　　民　　國　　110 　年　　1 　　月　　28　　日
附錄本案論罪科刑法條：
中華民國刑法第284條
因過失傷害人者，處一年以下有期徒刑、拘役或十萬元以下罰金
；致重傷者，處三年以下有期徒刑、拘役或三十萬元以下罰金。